【裁判字號】    95,訴,2857
【裁判日期】    950918
【裁判案由】    毒品危害防制條例
【裁判全文】
臺灣高雄地方法院刑事判決              95年度訴字第2857號
公  訴  人  臺灣高雄地方法院檢察署檢察官
被      告  甲○○
上列被告因違反毒品危害防制條例案件，經檢察官提起公訴（95
年度毒偵字第5361號），嗣被告於本院準備程序進行中，就被訴
事實為有罪之陳述，經告知簡式審判程序之旨，並聽取檢察官及
被告之意見後，本院合議庭裁定由受命法官獨任改依簡式審判程
序審理，並判決如下：
    主  文
甲○○施用第一級毒品，累犯，處有期徒刑捌月。扣案海洛因壹
包（淨重零點零伍公克，空包裝重零點壹柒公克），沒收銷燬之
。
    事  實
一、甲○○於民國87年間因施用毒品案件，經本院以87年度毒聲
    字第198 號裁定送觀察、勒戒後，認無繼續施用之傾向，經
    台灣高雄地方法院檢察署檢察官於87年6 月26日以87年度偵
    字第13276 號不起訴處分確定在案，復於88年間因施用毒品
    案件，經本院以88年度毒聲字第5086號裁定觀察、勒戒後，
    認有繼續施用毒品之傾向，經本院以88年度毒聲字第5630號
    裁定令入戒治處所施以強制戒治，因其戒治成效良好，經本
    院以88年度毒聲字第9472號裁定停止戒治，並付保護管束，
    而於89年8 月5 日執行保護管束完畢視為強制戒治執行完畢
    。復因於91年11月間某日起至93年1 月20日止，施用第一級
    毒品海洛因及第二級毒品甲基安非他命案件，經本院於93年
    4 月28日，以93年度訴字第564 號判處應執行有期徒刑1 年
    確定，甫於94年9 月1 日縮刑期滿執行完畢。詎其猶未悛悔
    ，基於施用第一級毒品之犯意，於95年6 月1 日中午，在其
    位於高雄縣林園鄉○○村○○○路153 號住處廁所，以海洛
    因摻入香煙後點燃吸食之方式，施用第一級毒品海洛因1 次
    。嗣於同日下午4 時20分許，為警在高雄縣林園鄉○○路40
    號前警查獲，並扣得其欲供己施用之第一級毒品海洛因1 包
    （淨重0.05公克，空包裝重0.17公克）。
二、案經高雄市政府警察局小港分局報請臺灣高雄地方法院檢察
    署檢察官偵查起訴。
    理  由
一、訊據被告甲○○對於上揭施用第一級毒品海洛因之事實於本
    院審理中供承不諱，而其為警所採尿液經送以酵素免疫分析
    法初步篩檢，再以氣相層析質譜儀法確認結果，呈嗎啡陽性
    反應，此有高雄市立凱旋醫院95年6 月12日轉碼編號：A000
    00000 號濫用藥物尿液檢驗報告暨高雄市政府警察局小港分
    局辦理毒品案件採取尿液對照表附卷可稽，又扣案白粉1 包
    經送鑑驗結果，含海洛因成分，淨重0.05公克，空包裝重0.
    17公克，有卷附法務部調查局95年7 月13日調科壹字第2200
    23716 號鑑定通知書可憑，此外復有查獲相片可資佐證，足
    徵被告之自白與事實相符，堪予採信。綜上，足認被告自白
    與證據相符，其確有施用第一級毒品海洛之犯行，洵堪認定
    。
二、又本件被告前因施用毒品案件，經本院以87年度毒聲字第19
    8 號裁定送觀察、勒戒後，認無繼續施用之傾向，經台灣高
    雄地方法院檢察署檢察官於87年6 月26日以87年度偵字第13
    276 號不起訴處分確定在案，復於88年間因施用毒品案件，
    經本院以88年度毒聲字第5086號裁定觀察、勒戒後，認有繼
    續施用毒品之傾向，經本院以88年度毒聲字第5630號裁定令
    入戒治處所施以強制戒治，因其戒治成效良好，經本院以88
    年度毒聲字第9472號裁定停止戒治，並付保護管束，而於89
    年8 月5 日執行保護管束完畢視為強制戒治執行完畢，詎被
    告仍未戒除毒癮，復於上開強制戒治執行完畢後5 年內，因
    自91年11月間某日起至93年1 月20日止，施用第一級毒品海
    洛因及第二級毒品甲基安非他命案件，經本院於93年4 月28
    日以93年度訴字第564 號判處應執行有期徒刑1 年確定在案
    ，有該刑事判決、刑案資料查註紀錄表及臺灣高等法院被告
    前案紀錄表在卷可稽。而被告本件施用第一級毒品海洛因之
    時間係95年6 月1 日，則本件被告施用第一級毒品之時間係
    於強制戒治執行完畢釋放五年後，依修正後之毒品危害防制
    條例第20條第3 項規定五年後再犯第10條之罪者，本應適用
    前2 項之規定，由檢察官聲請法院裁定送觀察、勒戒。然觀
    諸該條例第20條第3 項之立法修正理由，係謂「觀察勒戒或
    強制戒治五年後再犯者，顯見前所實施之觀察，勒戒或強制
    戒治已足以遮斷其施用毒品之癮，為期自新及協助其斷除毒
    癮，對此五年後再犯者爰明定仍適用初犯之規定，先經觀察
    勒戒、強制戒治之程序。」參酌上開法條規定及修正理由意
    旨，堪認被告於觀察、勒戒或強制戒治執行完畢釋放後，須
    於五年內均無施用毒品之行為，始能認其前所實施之觀察、
    勒戒或強制戒治已足遮斷被告施用毒品之癮，而得於五年後
    再犯時依毒品危害防制條例第20條第3 項適用初犯之規定，
    重行觀察勒戒、強制戒治之程序，反面言之，如被告於執行
    完畢釋放後五年內有再次施用毒品之行為，縱其第三次（或
    第三次以上）施用毒品之行為係於釋放後五年後始發生，亦
    不得再適用初犯之規定，先經觀察勒戒、強制戒治之程序，
    而應逕予起訴論罪科刑。本件被告於受強制戒治執行完畢後
    ，既已於五年內有第二次施用毒品之行為經判處有期徒刑1
    年確定，是本案雖係發生於前開強制戒治執行完畢五年之後
    ，揆諸前揭說明，即不得適用初犯之規定，先經觀察勒戒、
    強制戒治之程序，而應由檢察官逕行起訴。綜上所述，本案
    事證明確，被告犯行堪以認定，應依法論科。
三、按行為後法律有變更者，適用行為時之法律，但行為後之法
    律有利於行為人者，適用最有利於行為人之法律，刑法第2
    條第1 項定有明文。本件被告行為後，上開新施行刑法之第
    47條關於累犯之規定業已修正，此雖非犯罪構成要件之變更
    ，但已影響行為人刑罰之法律效果，亦應屬法律有變更，而
    依被告之前科紀錄觀之，不論依修正前或修正後之第47條規
    定，此次犯行均構成累犯而應加重其刑，舊法並無不利於被
    告之情形。是應依刑法第2 條第1 項前段規定適用舊法。核
    被告所為，係犯毒品危害防制條例第10條第1 項之施用第一
    級毒品罪。被告持有海洛因之低度行為為其施用海洛因之高
    度行為所吸收，毋庸另論。又被告有如上開事實欄所列前科
    紀錄，業如前述，其於有期徒刑執行完畢後5 年內，再犯本
    件有期徒刑以上之罪，為累犯，應依刑法修正前第47條規定
    加重其刑。茲審酌被告前因施用毒品案件，經觀察、勒戒及
    強制戒治、判刑後，猶未悛悔而再為本件施用毒品犯行，足
    見其毒癮匪淺，然念其犯後尚能供承犯行，態度良好，且毒
    癮戒絕確實不易，又其施用毒品乃戕害自身健康而未直接危
    害他人，以及犯罪之手段、所生危害等一切情狀，量處如主
    文所示之刑，以資懲儆。扣案海洛因1 包（淨重0.05公克，
    空包裝重0.17公克，送驗結果業如前述，又其包裝應無法與
    毒品完全析離而應整體視為毒品），乃被告欲供己施用之毒
    品，業經其供明在卷，核與本案具有關連性，應依毒品危害
    防制條例第18條第1 項前段規定，諭知沒收銷燬之。
據上論斷，應依刑事訴訟法第273 條之1 第1 項、第299 條第1
項前段，毒品危害防制條例第10條第1 項、第18條第1 項前段，
刑法第2 條第1 項前段、第11條、修正前第47條，判決如主文。
本案經檢察官乙○○到庭執行職務。
中    華    民    國    95    年    9     月    18    日
                  刑事第十一庭  法  官  林揚奇
以上正本證明與原本無異。
如不服本判決，應於收受送達後10日內向本院提出上訴書狀。
中    華    民    國    95    年    9     月    18    日
                                書記官  于耀文
附錄法條：
毒品危害防制條例第10條
施用第一級毒品者，處 6 月以上 5 年以下有期徒刑。
施用第二級毒品者，處 3 年以下有期徒刑。


司法院資訊處製作；財團法人民間司法改革基金會備份。
